【裁判字號】    98,交聲,4083
【裁判日期】    981231
【裁判案由】    違反道路交通管理處罰條例聲明異議
【裁判全文】
臺灣臺北地方法院交通事件裁定        98年度交聲字第4083號
原處分機關  臺北市交通事件裁決所
異  議  人
即受處分人  甲○○
上列異議人即受處分人因違反道路交通管理處罰條例案件，對於
臺北市交通事件裁決所於民國98年11月3日北市裁罰字第裁22—
L00000000號之裁決書（原處分案號：嘉市警交字第L00000000號
）聲明異議，本院裁定如下：
    主  文
異議駁回。
    理  由
一、按汽車駕駛人轉彎時，不依標誌指示者，處新臺幣600元以
    上1,800元以下罰鍰，並記違規點數1點，道路交通管理處罰
    條例第48條第1項第2款、第63條第1項第1款定有明文。而道
    路交通管理處罰條例所用名詞「車輛」，係指在道路上以原
    動機行駛之汽車（包含機器腳踏車）或以人力、獸力行駛之
    車輛，道路交通管理處罰條例第3條第8款亦有明文。
二、原處分意旨略以：異議人即受處分人甲○○於98年9月15 日
    21時28分許，騎乘車牌號碼為739-END號重型機車（下稱系
    爭機車），行經嘉義市○○路、林森東路口，未依規定逕行
    左轉，由原舉發單位即嘉義市政府警察局第二分局北門派出
    所警員以異議人違反道路交通管理處罰條例第48條第1項第2
    款之規定，並以嘉市警交字第L00000000號舉發違反道路交
    通管理事件通知單當場攔停掣單舉發。嗣異議人於舉發通知
    單上所載應到案日期98年9月30日當日向原處分機關提出申
    訴，經原處分機關向原舉發單位查覆之結果，仍認異議人確
    有上開之違規行為，乃於98年11月3日，以異議人違反道路
    交通管理處罰條例第48條第1項第2款、第63條第1項第1款（
    裁決書漏載第1款）之規定，以北市裁罰字第裁22-L00000
    000 號裁決書，裁處異議人罰鍰600元，並記違規點數1點，
    異議人於同日收受裁決書後，旋即於同日提出本件聲明異議
    等語。
三、異議人聲明異議意旨略以：伊當日騎乘系爭機車行經嘉義市
    ○○○路，行至林森路口與忠孝路口時，左轉為忠孝路方向
    ，旋即遭警攔停舉發違規，惟嗣經伊現場勘查發現，林森東
    路轉往靠奈斯松屋廣場面向之忠孝路口，屬嘉義市往民雄方
    向之單向車道，不僅未設有兩段式左轉標誌，亦未設有可供
    清晰辨認之機慢車待轉區○○○路口之機車待轉區框位繪製
    草率，未清楚標示於該路口，供機車騎士輕易察覺，而使駕
    駛人於行車時無從辨認，為此聲明異議云云。
四、經查：
   （一）異議人於尚揭時、地，騎乘系爭機車沿嘉義市○○○
         路行駛，行至林森東路與忠孝路口時，未為兩段式左
         轉，而係逕自左轉忠孝路方向等情，業為異議人所是
         認，並有嘉義市政府警察局嘉市警交字第L00000000號
         舉發違反道路交通管理事件通知單1紙在卷可資佐證，
         是以，異議人騎乘機車轉彎時，未依標誌兩段式左轉
         之違規行為，堪以認定。
   （二）至異議人固辯稱林森東路轉往忠孝路口處並未設有兩
         段式左轉標誌云云，然經本院依職權函查嘉義市○○
         ○路及林森東路口是否屬於兩段式左轉路口，經嘉義
         市政府函覆稱：「嘉義市○○路及林森東路口四個方
         向均有設置兩段式轉彎標誌及兩段式轉彎標線，故屬
         於兩段式轉彎之路口」等語，並檢附該路口標示「機
         慢車兩段左轉」之標誌照片4張，且其拍攝方向含括林
         森東路由南往北及由北往南方向，並林森東路由北左
         轉東方向及由南左轉西方向，此有嘉義市政府98年12
         月8日府交工字第0985039854號函暨函附之現場照片4
         張等在卷為憑，而自前開照片以觀，嘉義市○○路及
         林森東路口之四個方向均於接近路口處時設有「機慢
         車兩段左轉」之標誌桿，且清楚可見。又據嘉義市政
         府警察局至現場拍攝之照片以觀，於林森東路與忠孝
         路路口地上劃有待轉區，其標線既清楚且顯明，此有
         嘉義市政府警察局第二分局嘉市警二交字第098003451
         5號函暨函附之現場照片4張在卷可稽，則異議人騎乘
         機車行經上開路口時，該路口非但設有機車兩段式左
         轉之指示標誌，地上並劃有待轉區之標線，則異議人
         聲明異議之理由顯與事實不符。從而，異議人於該路
         口左轉時本即應遵守該交岔路口專對機車所設置須為
         兩段式左轉之規定，而採取兩段式左轉之動作，始符
         該交岔路口所設置指示標誌之規範意旨。本件事證明
         確，異議人辯稱未設有兩段式左轉標誌云云，不足採
         信，是異議人騎乘機車轉彎時，未依標誌兩段式左轉
         之違規行為，堪以認定。
五、綜上所述，異議人確有於上揭時、地，不依標誌標線號誌指
    示駕駛之違規行為，從而原處分機關依前揭道路交通管理處
    罰條例第48條第1項第2款、第63條第1項第1款（裁決書漏載
    第1款）規定，裁處異議人罰緩600元，並記違規點數1點，
    尚無違誤。異議人猶執前詞指摘原處分不當，為無理由，自
    應將其異議駁回。
據上論斷，應依道路交通案件處理辦法第19條，裁定如主文。
中    華    民    國    98    年    12    月    31    日
                臺灣臺北地方法院交通法庭
                              法  官  楊雅清
上正本證明與原本無異。
如不服本裁定，應於裁定送達後5日內向本院提出抗告狀。
                              書記官  吳俊龍
中    華    民    國    98    年    12    月    31    日

司法院資訊處製作；財團法人民間司法改革基金會備份。
